ACORDAO-COMPLETO-2306559

ACÓRDÃO 5149/2019 ATA 22/2019 - PRIMEIRA CÂMARA

VISTOS, relatados e discutidos estes autos de tomada de contas especial instaurada pelo Ministério do Desenvolvimento Agrário contra Charles Reginatto e a Associação Nacional dos Pequenos Agricultores, em razão da omissão no dever de prestar contas do Convênio 7/2005 (Siafi 523.862) , cujo objeto era o cadastramento de agricultores familiares, a emissão e a transmissão das declarações de aptidão, conforme previsto pelo Programa Nacional de Fortalecimento da Agricultura Familiar (Pronaf) ;
ACORDAM os Ministros do Tribunal de Contas da União, reunidos em sessão da Primeira Câmara, ante as razões expostas pelo relator:
9.1. considerar revéis Charles Reginatto e a Associação Nacional dos Pequenos Agricultores, para todos os efeitos, com fundamento no art. 12, § 3º, da Lei 8.443/1992, dando-se prosseguimento ao processo;
9.2. julgar irregulares as contas de Charles Reginatto e da Associação Nacional dos Pequenos Agricultores, com fulcro nos arts. 1º, inciso I, 16, inciso III, alínea ‘c’, da Lei 8.443/1992, condená-los, solidariamente, ao pagamento das quantias a seguir discriminadas e fixar o prazo de quinze dias, a contar da notificação, para que comprovem, perante o Tribunal (art. 214, inciso III, alínea “a”, do Regimento Interno do TCU) , o recolhimento da dívida ao Tesouro Nacional, atualizada monetariamente e acrescida de juros de mora, calculados a partir das datas discriminadas, até a data do recolhimento, na forma prevista na legislação em vigor:
	Data da Ocorrência
	Lançamento
	Valor original (R$) 

	4/7/2005
	Débito
	140.000,00 

	3/5/2007
	Crédito
	27.188,48 

9.3. aplicar a Charles Reginatto e à Associação Nacional dos Pequenos Agricultores a multa individual prevista no artigo 57 da Lei 8.443/1992, no valor de R$ 120.000,00 (cento e vinte mil reais) , fixando-lhes o prazo de 15 (quinze) dias, a contar da notificação, para que comprovem, perante o Tribunal (art. 214, inciso III, alínea “a”, do Regimento Interno) , o recolhimento da dívida ao Tesouro Nacional, atualizada monetariamente desde a data do presente acórdão até a do efetivo recolhimento, se for paga após o vencimento, na forma da legislação em vigor;
9.4. autorizar a cobrança judicial da dívida, caso não atendidas as notificações, nos termos do art. 28, inciso II, da Lei 8.443/1992 c/c o art. 219, inciso II, do Regimento Interno do TCU;
9.5. encaminhar cópia desta deliberação ao Procurador-Chefe da Procuradoria da República no Distrito Federal, nos termos do art. 16, § 3º, da Lei 8.443/1992 c/c o art. 209, § 7º, do Regimento Interno do TCU, para adoção das medidas que entender cabíveis.

Tomada de contas especial cujo objeto era o cadastramento de agricultores familiares, a emissão e a transmissão das declarações de aptidão, conforme previsto pelo Programa Nacional de Fortalecimento da Agricultura Familiar (Pronaf).

Primeira Câmara

Ministério do Desenvolvimento Agrário (extinta).

3. Interessados/Responsáveis:
3.1. Responsáveis: Associação Nacional de Pequenos Agricultores (05.032.702/0001-70); Charles Reginatto (XXX.613.179-XX).

13.1. Ministros presentes: Benjamin Zymler (na Presidência), Walton Alencar Rodrigues (Relator) e Vital do Rêgo.
13.2. Ministro-Substituto convocado: Marcos Bemquerer Costa.
13.3. Ministros-Substitutos presentes: Augusto Sherman Cavalcanti e Weder de Oliveira.

WALTON ALENCAR RODRIGUES

Adoto, como relatório, a instrução da SecexAmbiental (peças 55-57) , que contou com a anuência do MPTCU, representado pelo Procurador Júlio Marcelo de Oliveira (peça 58) :
INTRODUÇÃO
1. Cuidam os autos de tomada de contas especial instaurada pelo Ministério do Desenvolvimento Agrário – MDA, em desfavor do Sr. Charles Reginatto, na condição de responsável pela execução do convênio, e da Associação Nacional dos Pequenos Agricultores (ANPA) , na qualidade de convenente, em razão da omissão no dever de prestar contas do Convênio 7/2005 (Siafi 523.862) , celebrado com a União, por intermédio do MDA, que teve por objeto “o cadastramento de agricultores familiares na área de atuação da Associação, com a consequente emissão e transmissão de declarações de aptidão”, conforme Plano de Trabalho e Instrumento de Convênio (peça 1, p. 199-223) .
HISTÓRICO 
2. Conforme disposto na Cláusula Quinta do Termo de Convênio (peça 1, p. 203) , foram previstos R$ 168.000,00 para a execução do objeto, dos quais R$ 140.000,00 seriam repassados pelo concedente e R$ 28.000,00 corresponderiam à contrapartida.
3. Os recursos federais foram repassados em uma única parcela mediante a ordem bancária 2005OB902406, de 30/6/2005 (peça 1, p. 249) . O ajuste vigeu no período de 27/6/2005 a 31/12/2005, com prazo final para apresentação da prestação de contas conforme Cláusula Décima Primeira (peça 1, p. 207) 
4. No Relatório do Tomador de Contas (peça 4, p. 100-111) , no qual os fatos estão circunstanciados, restou caracterizada a responsabilidade solidária do Sr. Charles Reginatto e da Anpa em razão do não pagamento do Termo de Confissão de Dívida, apurando-se como prejuízo o valor original de R$ 105.422,81, que atualizado monetariamente e acrescido de juros legais no período de 30/6/2005 a 20/11/2012 atingiu a importância de R$ 276.674,74.
5. O Relatório de Auditoria 1719/2014 do Controle Interno (peça 4, p. 120-122) retrata as questões relatadas no Relatório do Tomador de Contas, responsabilizando solidariamente os responsáveis acima citados pela quantia de R$ 105.422,81. O Certificado de Auditoria e o Parecer do Dirigente do Órgão de Controle Interno concluem pela IRREGULARIDADE das contas (peça 4, p. 125) . O Pronunciamento Ministerial atesta ter tomado ciência das conclusões contidas no Relatório e Certificado de Auditoria, bem como no Parecer da Secretaria Federal de Controle Interno da CGU/PR (peça 4, p. 130) .
6. As principais ocorrências relacionadas com o processo em exame na fase interna da TCE estão registradas nos parágrafos 1-53 da Instrução de Peça 22. Como medidas preliminares, foram promovidas no âmbito desta unidade técnica citações e diligências (peças 12-15; 26-34 e 38) , cujo teor e análise serão tratados no tópico Exame Técnico do presente trabalho.
EXAME TÉCNICO
Citações
7. Inicialmente, foram promovidas as citações dos responsáveis que delas tomaram conhecimento, conforme Avisos de Recebimento (ARs) emitidos pela Empresa Brasileira de Correios e Telégrafos (ECT) . Não constam dos autos manifestações acerca dos expedientes citatórios, apesar de terem sido juntadas procurações ao processo (peças 12-17) . 
8. Dada a natureza genérica dos expedientes de citação, propôs-se o endereçamento aos responsáveis de novas citações que contemplassem todos os elementos necessários à ampla defesa e ao exercício do contraditório, com o propósito de evitar-se possíveis nulidades ao processo (peça 22) .
9. Em cumprimento aos Despachos do Secretário e do Ministro-Relator (peças 24-25) foram promovidas as citações do Sr. Charles Regionatto e da Associação Nacional de Pequenos Agricultores (ANPA) , por meio de procuradores constituídos nos autos, nos termos dos Ofícios 205, 206 e 207, (peças 28-30) , todos datados de 4/7/2017. 
10. Apesar de os responsáveis terem tomado ciência dos expedientes que lhes foram encaminhados, conforme atestam os ARs que compõem as peças 33-34 e 38, não atenderam as citações e não se manifestaram quanto às irregularidades verificadas.
11. Transcorrido o prazo regimental fixado e mantendo-se inertes os aludidos responsáveis, impõe-se que sejam considerados revéis, dando-se prosseguimento ao processo, de acordo com o art. 12, § 3º, da Lei 8.443/1992.
12.	A análise dos fatos e da responsabilidade dos revéis será feita nos parágrafos seguintes da presente instrução, com base nos elementos contidos nos autos e nas informações obtidas por meio das diligências promovidas junto ao agente financeiro (Banco do Brasil S.A) e ao órgão concedente.
Diligências
13. Com vistas ao saneamento do processo, foram promovidas diligências junto à Secretaria Especial de Agricultura Familiar e do Desenvolvimento Agrário (SEAD) , órgão sucessor do concedente, e ao Banco do Brasil S.A. (BB) , nos termos dos Ofícios 203/2017 e 204/2017, respectivamente, ambos datados de 4/7/2017 (peças 26-27) .
14. O atendimento às diligências promovidas operou-se por meio dos expedientes Ofício n° 646/2017/SPG/SEAD/CC/PR, de 27/7/2017, e Ofício CENOP SJ n° 2017/27215067, de 9/8/2017 (peças 37 e 39) . A SEAD informou que a nota fiscal requisitada no expediente citatório não pertence à prestação de contas do convênio e o BB encaminhou cópia dos cheques solicitados e da fita contendo a sessão de pagamento destes documentos (peças 40-53) . O exame da documentação recebida será realizado nos parágrafos seguintes da presente instrução.
Análise com Base nos Elementos Contidos nos Autos
15. De início, destaca-se que os aspectos relacionados com a situação encontrada, objeto, critérios e evidências das constatações verificadas nos autos já estão descritos da instrução de Peça 22. No presente trabalho, o foco é direcionado às questões objeto das citações e diligências e que resultaram em irregularidades imputáveis aos responsáveis, com o encaminhamento de medidas por parte deste Tribunal.
16.  As ocorrências analisadas nos itens a seguir referem-se a não comprovação da boa e regular aplicação dos recursos federais repassados por meio do Convênio 7/2005 (Siafi 523.862) , celebrado com a União, por intermédio  do MDA, e a Associação Nacional dos Pequenos Agricultores (ANPA) , cujo objeto é o cadastramento de agricultores familiares na área de atuação da Associação, com a consequente emissão e transmissão de declarações de aptidão, devido à falta de nexo entre os pagamentos efetuados e os documentos comprobatórios de realização das despesas, fato que inviabiliza a emissão de opinião sobre o cumprimento do objeto, cujos responsáveis são a convenente Associação Nacional de Pequenos Agricultores (ANPA) , CNPJ 05.032.702/0001-70, e o Sr. Charles Reginatto, CPF XXX.613.179-XX, Secretário Geral da ANPA.
Constatação: apresentação de documentos comprobatórios de despesas realizadas na execução de outros convênios, conforme identificação nas notas fiscais:
Critérios: Instrução Normativa STN/MF 1/1997, art. 30
- Nota Fiscal 1151 - Ideal Serviços Ltda., com a descrição “Valor referente prestação de serviços de assessoria técnica do Programa de DAP”: (I) encaminhada ao MDA em substituição a vários documentos fiscais relacionados com o fornecimento de combustível e pagamentos de contas de telefone, os quais, segundo o responsável, pertenciam a outros convênios, nos termos do Ofício n° 43/2006 – ANPA; (II) a nota fiscal foi preenchida com descrição genérica: “prestação de serviços de assistência técnica”; (III) os documentos anteriormente encaminhados não indicam no seu corpo a que convênios se referem; (IV) os pagamentos feitos em favor da Brasil Telecon em 21/9/2006 e 21/10/2005, nos valores de R$ 1.356,08 e 1.272,30, respectivamente, não guardam conformidade com o objeto do convênio e fizeram parte da nota fiscal em referência; ausência na prestação de contas do convênio objeto da presente TCE do cheque relacionado com a nota fiscal, no valor de R$ 4.000,00;
- Nota Fiscal 1045 - Ideal Serviços Ltda., que apresenta como descrição “Valor referente prestação de serviços de assessoria técnica do Programa de DAP”: (I) emitida com data de 15/7/2005, foi encaminhada pelo responsável, após questionamento do MDA, para substituir a Nota Fiscal 827 – Posto Luana Ltda., emitida com data de 31/10/2005, no valor de R$ 3.000,00; os citados documentos fiscais estão relacionados ao Cheque 850004, de 15/7/2005; (II) a Ideal é uma empresa localizada no Distrito Federal e o Posto Luana tem endereço no município de Monte Alegre – SE; a apresentação de documentos tão díspares (fornecimento de gasolina e assistência técnica) pagos à conta do mesmo cheque revela descontrole na organização da prestação de contas do convênio por parte do convenente, em prejuízo da credibilidade das informações prestadas;
- Nota Fiscal 76 - ABE Adalucio Brignol Espindola-ME, que apresenta no campo descrição “Prestação de serviços de informática”: (I) emitida em 5/8/2005, foi encaminhada ao MDA em substituição à Nota Fiscal (número não informado) da empresa Tele Cruzeiro – Brito e Barbosa Eletrônica Ltda.; (II) o convenente dispunha de duas notas fiscais da mesma data e valor emitidas por empresas diferentes, mas relacionadas ao mesmo Cheque 850006; (III) não há como verificar se a nota da Tele Cruzeiro pertence a outro convênio, pois este documento não foi autuado no processo; (IV) a nota fiscal da Tele Cruzeiro foi relacionada com o CNPJ de outra empresa, que tem como atividade econômica “comércio varejista de produtos saneantes domissanitários; 
- Nota Fiscal 78 - ABE Adalucio Brignol Espindola-ME, com a descrição “Prestação de serviços de informática”: (I) emitida com data de 16/8/2005, foi encaminhada pelo responsável para substituir documento fiscal sem identificação (número da nota fiscal, data de emissão, credor etc.) constante da Relação de Pagamentos – Anexo V, apresentada na prestação de contas do convênio por meio do Ofício 025/2006-ANPA, de 5/5/2006, relacionado ao cheque 850007; (II) diante da não identificação do documento substituído, o qual nos termos do expediente da ANPA pertenceria a outros convênios, não é viável o exame da veracidade da informação prestada pelo responsável;
- Nota Fiscal 81 - ABE Adalucio Brignol Espindola-ME, com a descrição “Locação de equipamentos de informática novembro e dezembro/2005/servidor, impressoras e terminais”: (I) emitida com data de 8/9/2005, foi encaminhada ao MDA, para efeitos da prestação de contas do convênio, em substituição a um boleto bancário do Bradesco, que tinha como favorecido Officer Distrib. de Prod. de Inform. S.A. 3, no valor de R$ 5.467,00, vencido em 5/9/2005; Nota Fiscal 55 – Wilker Michel Santana dos Santos, empresa localizada no município de Nossa Senhora da Glória – SE; no valor de R$ 1.000,00, emitida em 31/10/2005, referente a fornecimento de produtos de informática; e a um documento não identificado (número da nota fiscal, data de emissão, credor etc.) constante da Relação de Pagamentos – Anexo V, no valor de R$ 3.533,00, apresentado na prestação de contas do convênio por meio do Ofício 025/2006-ANPA, de 5/5/2006; (II) a diversidade de pagamentos substituídos pela nota fiscal da ABE revela que este documento não guarda conformidade com o objeto do convênio;
Análise
17. A Nota Fiscal 1151 tem como credor a empresa Ideal Serviços Ltda. e está vinculada ao Cheque 850008, nos termos do documento Relação de Pagamentos – Anexo V, apresentado pelo Sr. Charles Regionatto (peça 2, p. 14-20, 36, 258-264 e 348) .
18. A informação prestada pelo Banco do Brasil S.A (BB) registra que o citado cheque teve como favorecido o Sr. Horácio Martins Carvalho (peça 48) , que não tem participação na empresa Ideal Serviços Ltda., conforme consulta ao CPF informado pelo banco.
19. A Nota Fiscal 1045 também foi apresentada pelo prestador de contas como sendo destinada à empresa Ideal Serviços Ltda. e está relacionada com o Cheque 850004 (peça 2, p. 14-20, 28, 258-264 e 350) .
20. O Cheque 850004 foi apresentado diretamente ao caixa do banco e pago ao portador (peças 43 e 53, p. 4) . Desta forma, não consta qualquer vínculo com a empresa Ideal Serviços Ltda., como informado pelo responsável.
21. A Nota Fiscal 76 que tem como credor a empresa ABE Adalucio Brignol Espindola – ME, segundo informação do responsável (peça 2, p. 14-20, 32, 258-264 e 354) , está relacionada ao Cheque 850006.
22. Em atendimento à diligência deste Tribunal, o BB encaminhou documentos que comprovam o destino do Cheque 850006, no valor de R$ 38.000,00, ou seja, este documento foi pago diretamente no caixa do banco e o seu valor foi depositado nas contas dos correntistas V. Norte Viagens Tur. Ltda., R$ 1.000,00; JVS Tran. e Turismo Ltda., R$ 8.500,00; Cooperar Convênio, R$ 13.000,00; A. N. Pequenos Agricultores (outra conta mantida pelo convenente na mesma agência bancária) , R$ 10.500,00; e transferência de numerário entre caixas no valor de R$ 5.000,00, que o banco não nomina o beneficiário (peças 45 e 53, p. 2-3) .
23. A Nota Fiscal 78, emitida pela empresa ABE Adalucio Brignol Espindola – ME, portanto credora do valor, nos termos da prestação de contas, foi vinculada ao Cheque 850007 (peça 2, p. 14-20, 34, 258-264 e 358) .
24. O Cheque 850007 também foi liquidado diretamente junto ao caixa do banco. É nominativo ao próprio Banco do Brasil e tem anotação no verso “pat. de títulos”. O valor do cheque em referência foi destinado ao pagamento de GRU Simples, R$ 375,96, e Convênio Claro, R$ 5.696,94. O restante, R$ 8.927,10, foi depositado em outra conta da própria convenente, A. N. Pequenos Agricultores (peças 46 e 53, p. 2) .
25. A Nota Fiscal 81, emitida também pela empresa ABE Adalucio Brignol Espindola – ME consta da prestação de contas como vinculada ao Cheque 850010 (peça 2, p. 14-20, 38, 258-264 e 356) .
26. O Cheque 850010 é nominal a Josiane Antunes e foi apresentado diretamente ao caixa do banco. Seu valor foi depositado nas contas da própria convenente, A. N. Pequenos Agricultores, R$ 898,10, e da Fun Des Edu Pes Reg – PTA, R$ 8.346,44. O restante, R$ 755,46, o banco registra como “Saldo Sessão”, ou seja, foi sacado em espécie (peças 49 e 53, p. 1-2) .
27. Com o acréscimo de informações obtidas junto ao Banco do Brasil S.A., em atendimento à diligência a ele endereçada, os cheques relacionados com as notas fiscais demonstram a completa desconexão entre seus favorecidos e as empresas emitentes das notas fiscais. Não restou, sequer, a comprovação de que os pagamentos foram feitos à conta de outros convênios, apesar de a convenente manter outra conta bancária na mesma agência detentora da conta do convênio em exame.	
28. Nestas circunstâncias, restou devidamente comprovada a falta de nexo entre os pagamentos e o objeto do convênio. Corrobora com esta ocorrência também a constatação de saques em espécie na conta do convênio. Assim, os valores devem ser imputados como débito aos responsáveis.
Constatação: Utilização de recursos com finalidade diversa da estabelecida no plano de trabalho na aquisição de material permanente 
Critérios: Instrução Normativa STN/MF 1/1997, arts. 2º, 7º, 18 e 21
- Nota Fiscal 77 - ABE Adalucio Brignol Espindola-ME, emitida com a descrição “Locação de equipamentos de informática de julho a outubro/2005/servidor, impressoras, terminais”: (I) encaminhada ao MDA em substituição à Nota Fiscal 541 - ASX Informática Ltda., sendo que o primeiro documento refere-se à aquisição de equipamentos de informática e o segundo diz respeito a locação também de equipamentos, contudo, as notas têm exatamente o mesmo valor (R$ 17.732,00) e foram emitidas com diferença de um dia (3/8/2005 a nota da ASX e 4/8/2005 o documento da ABE) ; (II) ambos os documentos citados estão relacionados ao Cheque 850005, no valor de R$ 17.732,00, debitado na conta específica do convênio em 4/8/2005, o qual não foi autuado nos autos, inviabilizando, desta forma, a conferência do liame entre o gasto e o objeto do convênio; (III) os equipamentos adquiridos por meio da Nota Fiscal 541 - ASX Informática Ltda. não foram incorporados ao patrimônio do MDA, conforme registros do Siafi;
Análise
29. A Nota Fiscal 77, emitida pela empresa ABE Adalucio Brignol Espindola - ME está relacionada ao Cheque 850005, nos termos da prestação de contas encaminhada pelo convenente ao concedente (peça 2, p. 30 e 360) .
30. O Cheque 850005 foi liquidado junto ao caixa do banco. É nominal a Josiane Antunes e foi destinado a vários pagamentos: recebimento de cobrança (pagamento de títulos) , R$ 1.371,21; depósitos em contas de Gabriela Cocco, R$ 554,10; Saul de Oliveira Cândido, R$ 500,00; Marcelo Moreles Arevalo, R$ 400,00; Mirian Maria Kunrath, R$ 500,00; Romário Rosseto, R$ 1.000,00; Sílvio Santos Cardoso, R$ 500,00; Norberto Chemin, R$ 500,00; Francisco Assis M Morai, R$ 900,00; Suzane da Fonseca Durae, R$ 1.000,00; Geraldo Camilo Pereira, R$ 400,00; Melquisedek Aguiar Garc, R$ 1.000,00; e A. N. Pequenos Agricultores (outra conta mantida pela convenente na mesma agência da conta do convênio) , R$ 4.000,00. Estes valores somam R$ 12.625,31. Faltam R$ 5.106,69 para completar o valor do cheque, R$ 17.732,00. Esta diferença não consta do documento encaminhado pelo banco, denominado fita caixa – cheques pagos (peças 44 e 53, p. 2-3) .
31. A diversidade dos pagamentos feitos à conta do Cheque 850005 revela, por si só, que não houve conexão da despesa como objeto do convênio. Assim, o valor deve ser imputado como débito aos responsáveis.
Constatação: Divergências nos lançamentos da relação de pagamentos com os valores das notas fiscais apresentadas e dos cheques compensados pelo banco e Apresentação de Nota Fiscal emitida com CNPJ de outra empresa
Critérios: Instrução Normativa STN/MF 1/1997, arts. 20, 28 e 30
- Nota Fiscal 74 – Tele Cruzeiro – Brito e Barbosa Ltda. – ME: (I) documento fiscal emitido com o CNPJ 05.704.179/0001-81, o qual pertence, na realidade, à empresa Panta Materiais de Limpeza Ltda. – ME; e (II) o documento fiscal da Tele Cruzeiro tem como descrição “Prestação de serviços de desenvolvimento de software” e a empresa Panta tem como atividade econômica informada no cadastro da SRFB “Comércio varejista de produtos saneantes domissanitários”; 
Análise
32. A Nota Fiscal 74, emitida pela empresa Tele Cruzeiro – Brito e Barbosa Ltda. – ME, no valor de R$ 30.000,00 e que apresenta como descrição “Prestação de serviços de desenvolvimento de software”, foi inserida na prestação de contas do convênio como documento fiscal relacionado com os Cheques 850001 e 850011, nos valores de R$ 10.000,00 e 20.000,00, respectivamente (peça 2, p. 14-20, 22, 258-264 e 352) .
33. O Cheque 850001 foi pago diretamente pelo caixa do banco. Como a liquidação deste documento ocorreu na mesma seção de trabalho (6/7/2005) do pagamento do Cheque 850002 (R$ 5.000,00) os valores depositados nas contas bancárias somam o total de R$ 15.000,00, sem indicação de favorecidos por cada cheque. O montante dos dois cheques (R$ 15.000,00) foi depositado nas contas de Norberto Chemin, R$ 2.200,00; Mirian Maria Kunrath, R$ 500,00; Melquisedek Aguiar Garc, R$ 1.000,00; Romário Rosseto, R$ 1.000,00; Geraldo Camilo Pereira, R$ 400,00; Gabriela Cocco, R$ 554,10; Saul de Oliveira Cândido, R$ 500,00; A N Pequenos Agricultores, R$ 2.895,90 (depositado em outra conta mantida pela convenente na mesma agência bancária do convênio) ; Marcelo Moreles Arevaldo, R$ 400,00; Sílvio Santos Cardoso, R$ 500,00; Suzane da Fonseca Durae, R$ 1.000,00; e Josiane Antunes, R$ 800,00. O saldo da sessão no valor de R$ 3.250,00 representa saque em espécie (peças 40-41 e 53, p. 4-9) .
34. O Cheque 850011, no valor de R$ 20.000,00 e nominativo a Josiane Antunes, foi pago pelo caixa do banco. A importância de R$ 12.315,89 foi depositada na conta da A N Pequenos Agricultores (outra conta bancária mantida pela convenente na própria agência detentora da conta do convênio) e o documento do banco não informa o destino da diferença de R$ 7.684,11, o que pode ser inferido que tenha sido sacado em espécie (peças 50 e 53, p. 1) .
35. Os pagamentos feitos à conta dos Cheques 850001 e 850011 não têm nenhuma relação com o documento fiscal vinculado a eles pelo responsável. Assim, o valor deve ser atribuído como débito dos responsáveis.
Constatação: Não comprovação da utilização da contrapartida
Critérios: Instrução Normativa STN/MF 1/1997, arts. 7°, 28, 31 e 38
- Recibos de Pagamentos de Autônomos emitidos em favor de Armando Kappel, Camila Techio, Célio Miguel Soares Machado, Daiane Borsatto, Denize Magali Bernardi, Dirlene Simara Trebien, Elmar Pezzini, Gilberto Wink, Itamar Fachinetto, Jocieli Márcia Persch, Joselaine Salete Cibulski, Márcia Ester Schneider, Osmar Aurélio Von Denz, Posto do Ilo – Serviço Ipiranga, Salete Kerschener, Sibele Rohdt da Rosa, Taísa Paula Gobbi, Vilson Simas e Wilson Luiz Rabuske (I) o depósito da contrapartida não foi efetuado na conta do convênio; (II) não há como verificar o liame entre os valores constantes dos vários recibos de pagamento autuados no processo com o objeto do convênio (peça 1, p. 389-392; peça 2, p. 4-6, 16-20, 40-236, 254-255, 260-264; 290-292; e peça 3, p. 4-166) .
Análise
36. Os valores dos pagamentos feitos a título de contrapartida não transitaram na conta específica do convênio. Além disso, o instrumento não prevê contrapartida que não seja financeira. Desta forma, cabe a imputação do débito aos responsáveis na proporção de 100% do valor pactuado como contrapartida, no total de R$ 28.000,00.
Outras Constatações não Registradas pelo Controle Interno
Constatação: Gastos fora do objeto do convênio
Critérios: Instrução Normativa STN/MF 1/1997, art. 18, caput
- Cheques 850002, 850003 e 850012: os pagamentos não reverteram em favor do beneficiário relacionado na prestação de contas, portanto, sem liame como objeto do convênio.
Análise
37. Os cheques em referência foram relacionados na prestação de contas do convênio tendo como credor Felipe Bancich Garcia Neuwald, técnico em informática indicado pela Anpa para acompanhar e executar o projeto ‘Cadastramento de Agricultores Familiares para Emissão de Declarações de Aptidão’ (peça 1, p. 93; peça 2, p. 14 e 258) .
38. O Cheque 850002 (R$ 5.000,00) foi pago diretamente pelo caixa do banco e não foi emitido em nome do Sr. Felipe Bancich Garcia Neuwald. Como a liquidação deste documento ocorreu na mesma seção de trabalho (6/7/2005) do pagamento do Cheque 850001 (R$ 10.000,00) os valores depositados nas contas bancárias somam o total de R$ 15.000,00, sem indicação de favorecidos por cada cheque. O montante dos dois cheques (R$ 15.000,00) foi depositado nas contas de Norberto Chemin, R$ 2.200,00; Mirian Maria Kunrath, R$ 500,00; Melquisedek Aguiar Garc, R$ 1.000,00; Romário Rosseto, R$ 1.000,00; Geraldo Camilo Pereira, R$ 400,00; Gabriela Cocco, R$ 554,10; Saul de Oliveira Cândido, R$ 500,00; A N Pequenos Agricultores, R$ 2.895,90 (depositado em outra conta mantida pela convenente na mesma agência bancária do convênio) ; Marcelo Moreles Arevaldo, R$ 400,00; Sílvio Santos Cardoso, R$ 500,00; Suzane da Fonseca Durae, R$ 1.000,00; e Josiane Antunes, R$ 800,00. O saldo da sessão no valor de R$ 3.250,00 representa saque em espécie (peças 40-41 e 53, p. 4-9) .
39. O Cheque 850003 (R$ 5.000,00) foi liquidado junto ao caixa do banco. A linha destinada ao favorecido está com a legibilidade prejudicada, mesmo assim, é possível observar-se que o Sr. Felipe não é o favorecido deste documento. O valor foi sacado em espécie (peças 42 e 53, p. 4) .
40. O Cheque 850012 (R$ 5.000,00) foi emitido em favor de Josiane Antunes. Foi liquidado diretamente no caixa do banco. Do valor do cheque foi depositado na conta de Eberton Limeira Freitas a quantia de R$ 1.900,00 e o restante, R$ 3.100,00, consta como saldo da sessão, ou seja, foi sacado em espécie (peças 51 e 53, p. 9) .
41. Ante o descrito nos parágrafos 32-35, retro, restou demonstrado que os cheques em tela, no total de R$ 15.000,00, não foram aplicados no objeto do convênio. Assim, o débito deve ser imputado aos responsáveis.
- Cheques 850001, 850002, 850003, 850010, e 850012: parte dos valores dos cheques foi sacada em espécie junto ao banco, com impedimento do estabelecimento do nexo de causalidade entre os saques e a execução do objeto do convênio.
Análise
42. O documento “Fita Caixa – Cheques Pagos” encaminhado pelo banco (peça 53) comprova a ocorrência de saques diretos contra o caixa, o que representa irregularidade, visto que impede a verificação do nexo de causalidade entre os valores pagos e o objeto do convênio, conforme entendimento externado pelo Tribunal nos Acórdão 997/2015-TCU-Plenário; 2.190/2015, 3.451/2015 e 9.361/2015, todos da 2ª Câmara; 5.440/2015 e 6.951/2015, ambos da 1ª Câmara.
43. A irregularidade em foco contribui para o julgamento das TCE pela irregularidade. Quanto à imputação de débito, os valores já estão inclusos nas constatações precedentes.
- Cheques 850001, 850002, 850005, 850007, 850010 e 850011: partes dos valores dos cheques foram transferidas para outra conta bancária da convenente, em prejuízo do estabelecimento do nexo de causalidade entre a execução do objeto do convênio e os recursos transferidos.
Análise
44. A transferência de recursos da conta específica do convênio para outra conta bancária da convenente, comprovada por meio do documento “Fita Caixa – Cheques Pagos” encaminhado pelo banco (peça 53) , prejudica o estabelecimento do nexo de causalidade entre a execução do objeto e os recursos transferidos, conforme manifestação do TCU em sede dos Acórdãos 344/2015 e 2.206/2015, ambos do Plenário; 4.478/2015 e 5.766/2015, da 1ª Câmara; 3.698/2015e 8.932/2015, ambos da 2ª Câmara.
45. A irregularidade ora examinada corrobora com a proposta de julgamento da TCE pela irregularidade. O débito correspondente já está contemplado nas constatações anteriores.
- Cheques 850001, 850002, e 850005: parte dos valores dos cheques foi destinada ao pagamento de funcionários da convenente, sem previsão expressa no convênio, configurando gastos fora do objeto.
Análise
46. Foram efetuados pagamentos, à conta do convênio, em favor de Gabriela Cocco e Melquisedek Aguiar Garc, que são funcionários da convenente, conforme comprova a pesquisa feita junto à Relação Anual de Informações Sociais (RAIS) , documento de Peça 54. Esta forma de execução da despesa não está prevista no instrumento de convênio. Esta prática não tem amparo legal, conforme entendimento do Ministro Walton Alencar Rodrigues, no Voto condutor do Acórdão 8550/2017-TCU-Primeira Câmara, vazado nos seguintes termos: 
Ainda que o secretário executivo da convenente tenha se dedicado integralmente à gestão do desenvolvimento do sistema SIIDA, o que não está comprovado nos autos, a utilização de recursos do convênio para pagamento do seu salário, totalizando R$ 20.4485,85, contraria pressuposto básico da celebração de convênios: conjugação de esforços dos partícipes para atingimento de objetivos de interesse comum. Além disso, tendo sido o convênio proposto pela Abeas, presumível que a entidade gerisse o desenvolvimento do sistema por meio de seus agentes. Rejeito, portanto, as alegações de defesa correspondentes ao apontamento VI.	 
47.	O pagamento a funcionários da convenente, à conta dos recursos transferidos no âmbito do convênio, contribui para a proposta de julgamento da TCE pela irregularidade. No que se reporta ao débito, os valores já fazem parte das constatações anteriores, onde receberam o devido tratamento. 
CONCLUSÃO
48.	De início, destaca-se que o atendimento à diligência promovida junto ao Banco do Brasil proporcionou a juntada aos autos de novos documentos e informações relevantes para o desate da matéria, cujo conteúdo será abordado nas constatações a serem tratadas nos próximos parágrafos no tópico “Outras Constatações não Registradas pelo Controle Interno” (Parágrafos 17, 19, 21, 25, 28-29, 32-36 e 42 e Peças 27 e 39-54) .
49.	Com suporte na análise da documentação acostada aos autos relativa às constatações; apresentação de documentos comprobatórios de despesas realizadas na execução de outros convênios, conforme identificação nas notas fiscais; utilização de recursos com finalidade diversa da estabelecida no plano de trabalho na aquisição de material permanente; divergências nos lançamentos da relação de pagamentos com os valores das notas fiscais apresentadas e dos cheques compensados pelo banco; apresentação de Nota Fiscal emitida com CNPJ de outra empresa; não comprovação da utilização da contrapartida; e gastos fora do objeto do convênio, relativos aos Cheques 850002, 850003 e 850012, cujos pagamentos não reverteram em favor dos beneficiários, conclui-se pela imputação de débitos aos responsáveis, ante a não comprovação da boa e regular aplicação dos recursos oriundos do convênio e a falta de nexo entre os pagamentos efetuados e os documentos comprobatórios das despesas (Parágrafos 23, 26, 30-31 e 36) .
50. 	A respeito da constatação Gastos fora do objeto do convênio (tópico Outras Constatações não Registradas pelo Controle Interno) relacionada com as irregularidades saques em espécie (valores parciais dos Cheques 850001, 850002, 850003, 850010 e 850012) ; depósitos de recursos do convênio em outra conta bancária da convenente (valores parciais dos Cheques 850001, 850002, 850005, 850010 e 850011) ; e pagamentos (com recursos do convênio) a funcionários da convenente (valores parciais dos Cheques 850001, 850002 e 850005) , opinou-se no sentido de que estas irregularidades corroboram a proposta de julgamento da TCE pela irregularidade.
51.	Deixou-se de propor a aplicação de multa aos responsáveis ante a ocorrência da prescrição da pretensão punitiva no prazo de 10 anos, visto que o termo inicial ocorreu em 4/7/2005, data de crédito dos recursos transferidos na conta bancária específica do convênio, e o termo final foi em 30/6/2017, data do Despacho do Ministro-Relator, que ordenou as citações (Peça 25) , conforme teor do Acórdão 1441/2016-TCU-Plenário, que dirimiu Incidente de Uniformização de Jurisprudência a respeito da pretensão punitiva do Tribunal de Contas da União, e dos arts. 189, 202, inciso I, e 205 da Lei 10.406/2002 – Código Civil.
52.	No que concerne à proposta articulada na Instrução  de Peça 22, Parágrafo 92, cabe destacar-se que a Comissão Gestora do Sistema de Gestão de Convênios e Contratos de Repasse (Siconv) publicou, em 24/5/2010, (e convalidou em 24/6/2010) , a Diretriz n° 003/2010 – Cobrança de Tarifas Bancárias, a qual orienta os órgãos concedentes e convenentes para que informem, formalmente, as instituições financeiras controladas pela União a natureza de conta convênio ou  de contrato de repasse, para que não sejam cobradas tarifas bancárias. Assim, o teor deste normativo dispensa o encaminhamento de medidas por parte deste Tribunal à Secretaria do Tesouro Nacional, ao Banco Central do Brasil e ao Conselho monetário Nacional. 
53. À luz da documentação acostada aos autos, não se constatou a presença da boa-fé na conduta dos responsáveis nem de outras excludentes de culpabilidade. Desta forma, as presentes contas devem ser julgadas pela irregularidade, com a imputação de débito aos responsáveis.
Origem do Débito:
	Fato Gerador
	Valor (Em Reais) 

	Ocorrência: Não comprovação da boa e regular aplicação dos recursos federais repassados por meio do Convênio 7/2005 (Siafi 523.862) , celebrado com a União, por intermédio do MDA, e a Associação Nacional dos Pequenos Agricultores (ANPA) , cujo objeto é o cadastramento de agricultores familiares na área de atuação da Associação, com a consequente emissão e transmissão de declarações de aptidão.
Irregularidades: Falta de nexo entre os pagamentos efetuados e os documentos comprobatórios de realização das despesas, fato que inviabiliza a emissão de opinião sobre o cumprimento do objeto, em vista dos seguintes fatos:
Constatação: Apresentação de documentos comprobatórios de despesas realizadas na execução de outros convênios, conforme identificação nas notas fiscais.
Conforme análise constante dos parágrafos 17 a 28 e 42 a 43 da presente instrução:
- Nota Fiscal 1151 - Ideal Serviços Ltda., Cheque 850008 
- Nota Fiscal 1045 - Ideal Serviços Ltda., Cheque 850004
- Nota Fiscal 76 - ABE Adalucio Brignol Espindola-ME, Cheque 850006 
- Nota Fiscal 78 - ABE Adalucio Brignol Espindola-ME, Cheque 850007
- Nota Fiscal 81 - ABE Adalucio Brignol Espindola-ME, Cheque 850010
	4.000,00
3.000,00
38.000,00
15.000,00
10.000,00

	Constatação: Utilização de recursos com finalidade diversa da estabelecida no plano de trabalho na aquisição de material permanente
Conforme análise constante dos parágrafos 29 a 31 da presente instrução:
- Nota Fiscal 77 - ABE Adalucio Brignol Espindola-ME, Cheque 850005
	17.732,00

	Constatação: Divergências nos lançamentos da relação de pagamentos com os valores das notas fiscais apresentadas e dos cheques compensados pelo banco e Apresentação de Nota Fiscal emitida com CNPJ de outra empresa
Conforme análise constante dos parágrafos 32 a 35 e 42 a 45 da presente instrução:
- Nota Fiscal 74 – Tele Cruzeiro – Brito e Barbosa Ltda. – ME, Cheques 850001 (R$ 10.000,00) e 850011 (R$ 20.000,00) 
	30.000,00

	Constatação: Não comprovação da utilização da contrapartida
Conforme análise constante do parágrafo 36 da presente instrução:
Recibos de Pagamentos de Autônomos
	28.000,00

	Constatação: Gastos fora do objeto do convênio
Conforme análise constante dos parágrafos 37 a 47 da presente instrução:
Cheques 850002 (R$ 5.000,00) , 850003 (R$ 5.000,00) e 850012 (R$ 5.000,00) 
	15.000,00

INFORMAÇÕES ADICIONAIS 
54. Em atendimento à solicitação do MDA, a Procuradoria Regional da Fazenda Nacional da 1ª Região informou, por meio do Ofício/PRFN/DIDAT/DF, de 27/6/2011, que o débito do responsável foi inscrito na dívida ativa da União e ajuizado por meio do Processo 200934000000998 – 18ª Vara Federal, Seção JF – Brasília (peça 4, p. 4 e 6) .
55. A existência de ação judicial em curso sobre os fatos objeto da presente TCE não gera relação de prejudicialidade a ensejar o sobrestamento dos autos neste Tribunal até decisão judicial definitiva, por força da independência das instâncias. Nesse sentido são os Acórdão 3036/2015-TCU-Plenário, 10.042/2015-TCU 2ª Câmara, 7.752-TCU 1ª Câmara, 7.475/2015-TCU-1ª Câmara, 7.123/2014-TCU-1ª Câmara. Assim, a medida judicial em curso não afeta o andamento da TCE no Tribunal.
PROPOSTA DE ENCAMINHAMENTO
56. Diante do exposto, submetemos os autos à consideração superior, propondo ao Tribunal:
a) com fundamento nos arts. 1º, inciso I, 16, inciso III, alínea “c”, e § 2°, da Lei 8.443/1992 c/c os arts. 19, caput, e 23, inciso III, da mesma Lei, e com arts. 1º, inciso I, 209, inciso III, e § 5°, 210, caput, e 214, inciso III, do Regimento Interno, que sejam julgadas irregulares as contas do Sr. Charles Reginatto, CPF XXX.613.179-XX, na condição de signatário do Convênio 7/2005 (Siafi 523.862) , celebrado com a União, por intermédio do MDA, e condená-lo, em solidariedade com a Associação Nacional de Pequenos Agricultores (ANPA) , CNPJ 05.032.702/0001-70, convenente, ao pagamento das quantias a seguir especificadas, com a fixação do prazo de quinze dias, a contar das notificações, para comprovarem, perante o Tribunal (art. 214, inciso III, alínea “a”, do Regimento Interno) , o recolhimento das dívidas aos cofres do Tesouro Nacional, atualizadas monetariamente e acrescidas dos juros de mora, calculados a partir da data discriminada, até a data dos recolhimentos, na forma prevista na legislação em vigor, abatendo-se, na oportunidade, o valor já ressarcido:
	Data da Ocorrência
	Valor original (R$) 

	4/7/2005
	Débito: 160.732,00 

	3/5/2007
	Crédito: 27.188,48 
Guia de Recolhimento (GR) 2007GR000027 – 1ª Parcela da Confissão de Dívida (Peça 3, p. 312-316) (Parágrafo 34) 

Valor atualizado monetariamente e acrescido dos juros de mora até 31/1/2018
b) autorizar, desde logo, nos termos do art. 28, inciso II, da Lei 8.443/1992, a cobrança judicial da dívida, caso não atendidas as notificações;
c) autorizar o pagamento da dívida do Sr. Charles Reginatto e da Associação Nacional de Pequenos Agricultores em até 36 (trinta e seis) parcelas mensais e consecutivas, caso requerido, nos termos do art. 26 da Lei 8.443/1992 c/c o art. 217 do Regimento Interno, fixando-lhes o prazo de quinze dias, a contar do recebimento da notificação, para comprovarem perante o Tribunal o recolhimento da primeira parcela, e de trinta dias, a contar da parcela anterior, para comprovarem os recolhimentos das demais parcelas, devendo incidir sobre cada valor mensal, atualizado monetariamente, os juros de mora devidos, na forma prevista na legislação em vigor;
d) alertar os responsáveis de que a falta de comprovação do recolhimento de qualquer parcela importará no vencimento antecipado do saldo devedor, nos termos do art. 26, Parágrafo único, da Lei 8.443/1992, c/c art. 217, § 2º, do Regimento Interno deste Tribunal;
e) encaminhar uma cópia do acórdão que vier a ser proferido aos responsáveis solidários, nas pessoas de seus representantes legais, Associação Nacional de Pequenos Agricultores (ANPA) , CNPJ 05.032.702/0001-70, Convenente (Representante legal: Sr. Diego Vedovatto, OAB/RS 87.746) e Sr. Charles Reginatto, CPF XXX.613.179-XX, Secretário Geral da ANPA (Representante legal: Kauer, Villar & Advogados Associados, OAB/RS 1.715 e CNPJ 04.764.622/0001-47) , e ao Procurador-Chefe da Procuradoria da República no Distrito Federal, nos termos do art. 16, § 3°, da Lei 8.443/1992, c/c art. 209, § 7°, do Regimento Interno do TCU, para adoção das medidas que entender cabíveis, cientificando-lhes que o inteiro teor da deliberação, incluindo relatório e voto, pode ser consultado no endereço eletrônico www.tcu.gov.br/acordaos, disponibilizado no dia seguinte ao de sua oficialização.

8.1. Diego Vedovatto (87746/OAB-RS) e outros, representando Associação Nacional de Pequenos Agricultores.  
8.2. Leonardo Kauer Zinn (51.156/OAB-RS) e outros, representando Charles Reginatto.

Procurador Júlio Marcelo de Oliveira.

TOMADA DE CONTAS ESPECIAL. NÃO COMPROVAÇÃO DA BOA E REGULAR APLICAÇÃO DOS RECURSOS. CITAÇÃO. REVELIA. CONTAS IRREGULARES. DÉBITO. MULTA.

TOMADA DE CONTAS ESPECIAL (TCE)

Secretaria de Controle Externo da Agricultura e do Meio Ambiente (SecexAmb).

Trata-se de tomada de contas especial instaurada pelo extinto Ministério do Desenvolvimento Agrário (MDA) contra Charles Reginatto e a Associação Nacional dos Pequenos Agricultores (Anpa) , em razão da impugnação parcial das despesas incorridas no âmbito do Convênio 7/2005 (Siafi 523.862) , cujo objeto era o cadastramento de agricultores familiares, a emissão e a transmissão das declarações de aptidão, conforme previsto pelo Programa Nacional de Fortalecimento da Agricultura Familiar (Pronaf) .
Vigente de 27/6 a 31/12/2005, o ajuste previa o repasse de R$ 140.000,00 pela União, o que ocorreu por meio da ordem bancária 2005OB902406, de 30/6/2005 (peça 1, p. 249) , e contrapartida do convenente de R$ 28.000,00.
A Anpa apresentou prestação de conta em 5/5/2006, não aprovada em razão de inconsistências, conforme registrado no Parecer 11/2006-CCONV/CGFCC/SPOA/MDA, de 7/7/2006 (peça 1, p. 389-391) . Comunicada das conclusões havidas e da iminente instauração de TCE, a entidade iniciou tratativas para complementar a prestação de contas, o que resultou, em 19/12/2006, em parecer da Secretaria de Agricultura Familiar (SAF) favorável à aprovação da prestação de contas (peça 3, p.174) .
A aprovação, contudo, foi parcial, em vista de irregularidades apontadas, em 26/12/2006, pelo Parecer 11/2006-CCONV/CGFCC/SPOA/MDA, de mesma numeração do emitido em julho de 2006, mas conteúdo diverso (peça 3, p. 226-228) 
 Por meio do Ofício 11/07, de 7/2/2007, a Anpa resignou-se ante a não aprovação parcial da prestação de contas, no montante de R$ 105.422,81, e solicitou o parcelamento do débito (peça 3, p. 264) . Subscreveu, em 13/4/2004, termo de Confissão de Dívida, no valor total de R$ 163.130,87 (peça 3, p. 310) .
Após o pagamento da primeira parcela do débito, no valor de R$ 27.188,48 (Peça 3, p. 312-316) , teve a situação de inadimplência no Siafi suspensa. Deixou de saldar o restante da dívida.
Instaurada a TCE, o órgão concedente concluiu pela ocorrência de dano ao Erário, no que contou com a anuência do Controle Interno (peça 4, p. 120-130) .
A partir diligências promovidas junto à Secretaria Especial de Agricultura Familiar e do Desenvolvimento Agrário (Sead) , que sucedeu o MDA, e ao Banco do Brasil, a SecexAmbiental identificou as seguintes irregularidades:
apresentação de documentos comprobatórios de despesas realizadas em outros convênios (R$ 70.000,00) ;
incompatibilidade entre o documento fiscal apresentado e os cheques emitidos (R$ 30.000,00) ;
não comprovação da utilização da contrapartida (R$ 28.000,00) ;
gastos com finalidade diversa da estabelecida no convênio (R$ 15.000,00 e R$ 17.732,00) ;
No âmbito do TCU, os responsáveis foram citados em duas oportunidades: (i) pela impugnação total das despesas, no montante transferido pela União (peças 12-13) ; e (ii) pela ausência de nexo de causalidade entre pagamentos efetuados, que totalizaram R$ 145.732,00, e os correspondentes documentos comprobatórios (peças 28-30) . 
Os responsáveis mantiveram-se silentes, assumindo as consequências da revelia, como previsto no art. 12, § 3º, da Lei 8.443/1992.
A unidade técnica propõe julgar irregulares as contas dos responsáveis, com fulcro no art. 16, inciso III, alínea ‘c’, da Lei 8.443/1992, condená-los solidariamente em débito pelos pagamentos indevidos identificados a partir dos documentos bancários disponibilizados pelo Banco do Brasil, que totalizaram R$ 160.732,00, sem cominação de multa, em vista da ocorrência da prescrição da pretensão punitiva. O Parquet anuiu a esse encaminhamento. 
Feito necessário resumo dos fatos, passo a decidir.
A prestação de contas apresentadas pela Anpa apresentou uma série de irregularidades, desde a apresentação de documentos alheios ao Convênio 7/2005 até a realização de despesas não previstas. Restou caracterizada a ausência de nexo de causalidade, assim como a má-fé do gestor, que pretendeu sanear a prestação de contas com documentação inverídica.
Houve afronta ao art. 70, parágrafo único, da Constituição Federal, aos termos do convênio e às normas regulamentares aplicáveis, que estatuem a obrigação de o gestor comprovar a boa e regular aplicação dos recursos públicos colocados sob sua responsabilidade. 
Quanto ao débito a ser imputado a Charles Reginatto e Anpa, verifico que os achados decorrentes dos documentos disponibilizados pelo Banco do Brasil resultaram na utilização indevida de R$ 160.732,00. 
Ora, considerando que nenhuma despesa realizada foi justificada, inclusive a contrapartida oferecida pela Anpa, somente a parcela transferida pela União em 30/6/2005, R$ 140.000,00, deve ser imputar como débito a ser ressarcido ao Erário. Sob pena de enriquecimento ilícito da Administração.
Assim, julgo irregulares as contas Charles Reginatto e a Associação Nacional dos Pequenos Agricultores, com fulcro no art. 16, inciso III, alínea ‘c’, da Lei 8.443/1992, e condeno-os em débito, solidariamente, pelo montante de R$ 140.000,00, a ser atualizado desde a data em que os recursos foram creditados na conta corrente específica do convênio (4/7/2005) , abatendo-se o valor ressarcido em 30/4/2007 (R$ 27.188,48) . 
O valor do débito, atualizado até 24/5/2019, sem juros, corresponde a R$ 241.305,44.
Afasto a prescrição da pretensão punitiva deste Tribunal. Observados os critérios ditados pelo Acórdão 1441/2016-TCU-Plenário, está demonstrado que não transcorreram 10 anos desde o recebimento dos recursos pela Anpa (4/7/2005) e a primeira citação válida dos responsáveis pelo TCU, ocorrida em 2 e 9/3/2015 (peças 14 e 15) .
Aplico aos responsáveis, portanto, a multa prevista no art. 57 da Lei 8.443/1992.
Ante o exposto, voto no sentido de que o Tribunal adote a deliberação que ora submeto à apreciação deste Colegiado.
TCU, Sala das Sessões Ministro Luciano Brandão Alves de Souza, em 2 de julho de 2019.
WALTON ALENCAR RODRIGUES 
Relator